【裁判字號】    92,訴,434
【裁判日期】    921015
【裁判案由】    偽造貨幣
【裁判全文】
臺灣雲林地方法院刑事判決                         九十二年度訴字第四三四號
    公  訴  人  臺灣雲林地方法院檢察署檢察官
    被      告  甲○○
    選任辯護人  莊安田律師
    被      告  己○○
    選任辯護人  蔡碧仲律師
                周欣怡律師
                汪玉蓮律師
右列被告等因偽造貨幣案件，經檢察官提起公訴（九十二年度偵字第二二九０號），
本院判決如左：
    主  文
甲○○、己○○共同連續行使偽造之通用紙幣，各處有期徒刑肆年。
扣案之偽造新臺幣壹仟元紙幣貳拾壹張（號碼ＢＥ８８３４５８ＳＤ六張、ＹＤ５９
３４３３ＥＲ四張、ＥＺ７１６４３５ＹＤ三張、ＹＲ８９４１５３ＹＺ三張、ＢＳ
２５７９１３ＹＤ二張、ＭＲ６２３４２９ＧＢＭ一張、ＹＲ７９５０４８ＭＢ一張
、ＧＳ１７３４６１ＹＤ一張）均沒收。
    事  實
一、甲○○自不詳管道取得偽造之通用紙幣一千元新臺幣（下同）二十一張，（號碼
    ＢＥ８８３４５８ＳＤ六張、ＹＤ５９３４３３ＥＲ四張、ＥＺ７１６４３５Ｙ
    Ｄ三張、ＹＲ８９４１５３ＹＺ三張、ＢＳ２５７９１３ＹＤ二張、ＭＲ６２３
    ４２９ＧＢＭ一張、ＹＲ７９５０４８ＭＢ一張、ＧＳ１７３４６１ＹＤ一張）
    ，竟然與己○○基於共同概括犯意之聯絡，行使偽造通用紙幣，由甲○○持六張
    偽造之千元紙幣，置於衣褲口袋之皮夾內，另己○○持十五張偽造之千元紙幣置
    於皮包內，然後己○○駕駛車牌號碼三Ｒ─四八九六號自用小客車搭載甲○○，
    先於民國九十二年五月十六日二十二時五十五分許，在雲林縣虎尾鎮○○里○○
    路○段二四二巷十二號丁○○所經營之檳榔攤，由甲○○持一張千元偽幣向丁○○購買大衛杜夫廠牌香菸一包及伯朗咖啡二罐，共計一百元，丁○○一時不知情
    找甲○○真鈔九百元，二人得逞後復於同日二十三時五分許，在距離丁○○檳榔
    攤約二百公尺處之同路段二五０號丙○○所經營之「好彩頭」檳榔攤，再由甲○○另持一張千元偽幣向丙○○購買檳榔一百元，丙○○亦不知情找甲○○真鈔九
    百元，而連續行使偽造通用紙幣。此時己○○二人欲駕車離去，因丁○○發現自
    己所收持之千元紙幣係偽造者，開車攔阻己○○所駕駛之車輛，丙○○方知自己
    所收取者亦為偽造之紙幣，嗣由丁○○報警處理，員警到場後查扣上開二十一張
    偽造之通用紙幣。
二、案經雲林縣警察局虎尾分局報請臺灣雲林地方法院檢察署檢察官偵查起訴。
    理  由
一、本件當事人所不爭執之事實：
    被告甲○○取得偽造之千元通用紙幣共二十一張後，自己持六張置於衣褲口袋之
    皮夾內，己○○持十五張置於皮包內，然後己○○駕駛車牌號碼三Ｒ─四八九六
    號自用小客車搭載甲○○，先於九十二年五月十六日二十二時五十五分許，在雲
    林縣虎尾鎮○○里○○路○段二四二巷十二號檳榔攤，由甲○○持一張千元偽幣
    向丁○○購買大衛杜夫廠牌香菸一包及伯朗咖啡二罐，共計一百元，丁○○找甲○○真鈔九百元，復於同日二十三時五分許，在同路段二五０號「好彩頭」檳榔
    攤，再由甲○○另持一張千元偽幣向丙○○購買檳榔一百元，丙○○找甲○○真
    鈔九百元。
二、本件當事人所爭執之事實：
    被告甲○○、己○○行使該千元紙幣時，是否知悉所行使者為偽造之通用紙幣。
    （一）檢察官主張：
          １、被告甲○○、己○○共同持偽鈔先後向丁○○購買大衛杜夫廠牌香菸
              一包及伯朗咖啡二罐，向丙○○購買檳榔各一百元，然後丁○○、陳
              界山各找被告真鈔九百元，為被告二人所供承，復經證人丁○○於偵
              警訊中、證人丙○○於警訊時、證人戊○○於偵查中證述屬實，並有
              丁○○領回所找之真鈔九百元贓物認領保管收據一紙在卷可證，另有
              上開偽造之千元紙幣二十一張扣案可稽，被告有行使偽造通用紙幣之
              事實。
          ２、被告甲○○起初辯解該等偽鈔係綽號「卓大哥」於九十二年五月十五
              日晚間八時許所給付之貨款，卓大哥行動電話號碼為0000000
              000號，而該行動電話號碼0000000000號之使用人為卓
              森勝無誤，有遠傳電信股份有限公司函一紙在卷可稽，然而證人卓森
              勝卻於偵查中證述：與甲○○係台中市新民高級中學夜間部之同學，
              自九十一年八月至九十二年一月底，與甲○○有業務往來，向他拿手
              機外殼、飾件貨品，之後即未再與甲○○聯絡，是在九十一年十二月
              三十一日左右交二萬多元真鈔予甲○○，九十二年五月十五日並沒有
              拿現金二萬一千五百元給甲○○，然後甲○○隨後於偵查中便改稱卓
              森勝並不是卓大哥，於九十一年六月畢業後，即未與卓森勝聯絡，卓
              森勝亦未拿錢予他，足見被告甲○○對於偽鈔之來源，說法前後不一
              。
          ３、上開偽鈔經送中央銀行發行局鑑定結果為「該批偽鈔均以彩色噴墨方
              式仿印，以透明墨仿隱藏字，無凹版印紋凸起效果；紙質與真鈔不同
              ，以螢光筆繪製仿紙張螢光纖維絲，菊花水印以灰色墨在紙背面仿造
              ，另以透明墨在紙張正面仿白水印，安全線以灰色墨在紙張背面仿造
              ，另以燙印箔膜（含面額數字）仿鈔券正面五段裸露部分；左下角面
              額數字以亮光物質仿折光變色油墨」有中央印製廠九十二年六月十一
              日中印發字第０九二０００二五七四號函一紙在卷可以佐證，而經檢
              察官當庭勘驗結果，該偽鈔二十一張紙質確與真鈔有異，稍加注意即
              知為偽鈔，被告二人於九十二年五月十五日自不詳管道取得偽鈔後，
              旋即驅車南下換鈔，且於檳榔攤以千元鈔票購物換取真鈔，實難諉為
              不知。
          ４、被告二人既然到丁○○檳榔攤購買香菸及咖啡物品，即可在此順便購
              買檳榔，何須在丙○○檳榔攤才買檳榔，又縱使被告甲○○在丁○○
              檳榔攤忘記買檳榔，亦可以找回之一百元向丙○○購買檳榔，反以較
              麻煩之方式，由被告甲○○交付一千元購買，再由丙○○花時間找被
              告甲○○九百元，顯然被告係以洗錢方式行使偽造之通用紙幣，且明
              知該紙幣係偽造者。
          ５、被告甲○○辯解為了藏私房錢，不讓他太太知道，所以將十五張千元
              紙幣寄予己○○，但是被告二人就交付十五張偽鈔的地點，甲○○說
              是在高速公路上交付，己○○說在台中市○○路上，說法不一。而且
              己○○替人保管金錢，卻不點數金額多少，將來如何返還，與常情不
              符。
    （二）被告與其辯護人之主張：
          １、被告二人對於行使之紙幣係偽造者，並無爭執，惟被告甲○○所收受
              之偽鈔，是綽號「卓大哥」於九十二年五月十五日晚間八時許給付之
              貨款，收受時並不知道是偽鈔，被告己○○收置十五張偽鈔是甲○○
              交給他保管的，收受時沒點算亦不知是偽鈔。檢察官只能證明被告行
              使偽鈔，並不能證明被告行使時知道所行使者為偽鈔。
          ２、被告甲○○在不知證人卓森勝證述為何之下，經檢察官問卓森勝為何
              人，即供述為其高中同學，此無虛假，而被告甲○○將卓森勝之行動
              電話誤記為「卓大哥」，不能因此便認為被告明知偽鈔而行使。
          ３、被告甲○○是從事擺地攤作生意之人，常將千元紙鈔換成小額鈔票以
              為零找，所以被告甲○○分別以千元紙鈔向丁○○、丙○○購買香菸
              、咖啡飲料、檳榔，此為其兌換小鈔之習慣，不能以此即認定其明知
              偽鈔而行使。
          ４、甲○○為了藏私房錢，不讓他太太知道，所以將十五張千元紙幣寄予
              己○○，被告二人供述一致，而且己○○收受後直接對折置於皮包內
              ，時間短短數秒，根本不知所被寄放之紙幣為假鈔。
三、本院之判斷：
    （一）首先，辯護人聲請傳喚證人丁○○、丙○○、戊○○、當時現場處理員警
          李恆春，以證明被告當場並未逃跑，配合到場警察處理與所收受之紙鈔已
          經對折置於皮包內，以佐證被告收受該等紙幣時，並不知為偽造之紙幣。
          但檢察官並不爭執被告當場並未逃跑，配合到場警察處理與所收受之紙鈔
          已經對折置於皮包等情，而且本院認為此部分與被告是否知悉所收受者為
          偽鈔無涉，無庸調查，不必斟酌。又辯護人於辯護書上雖爭執證人丁○○
          、丙○○、戊○○於警訊及偵查中之筆錄為傳聞證據，不得為證據，惟該
          等之筆錄為被告所無爭執，同意作為證據，而且本院審酌該等言詞陳述作
          成時之情況，亦認作為證據為適當，況且證人丁○○在本院已接受交互詰
          問，所為之證述內容亦與其於警、偵訊之陳述，並無不同，何況被告二人
          行使偽造通用紙幣之事實，為當事人所不爭執者，因此辯護人此部分之爭
          執，並無實益。
    （二）被告甲○○取得偽造之千元通用紙幣共二十一張後，自己持六張置於衣褲
          口袋之皮夾內，被告己○○持十五張置於皮包內，然後己○○駕駛車牌號
          碼三Ｒ─四八九六號自用小客車搭載甲○○，先於九十二年五月十六日二
          十二時五十五分許，在雲林縣虎尾鎮○○里○○路○段二四二巷十二號檳
          榔攤，由甲○○持一張千元偽幣向丁○○購買大衛杜夫廠牌香菸一包及伯
          朗咖啡二罐，共計一百元，丁○○找甲○○真鈔九百元，復於同日二十三
          時五分許，在同路段二五０號「好彩頭」檳榔攤，再由甲○○另持一張千
          元偽幣向丙○○購買檳榔一百元，丙○○找甲○○真鈔九百元，以上之事
          實既為當事人所無爭執之事項，本院直接認定為真實。因此被告二人有共
          同持有及行使偽造通用紙幣之事實。
    （三）被告二人行使時應該知悉該等紙幣為偽造之千元通用紙幣：
          １、被告甲○○對於二十一張偽造之千元通用紙幣來源，交代不清而且說
              謊，被告甲○○於九十二年五月二十七日檢察官訊問時，供認二十一
              張偽造之千元通用紙幣是綽號「卓大哥」所給付之貨款，並在九十二
              年六月三日檢察官偵訊時，進一步交代「卓大哥」之行動電話號碼為
              0000000000號，及「卓大哥」於九十二年五月十五日交付
              二萬一千五百元貨款，等到檢察官依其所述之行動電話號碼查明使用
              人為卓森勝，並於九十二年七月二十四日傳訊卓森勝作證，其結果不
              能證實被告甲○○所述為真，然後被告甲○○於九十二年七月二十五
              日偵查時才改口向檢察官供認卓森勝非「卓大哥」，以上有被告江易
              諳歷次偵訊筆錄及卓森勝九十二年七月二十四日偵訊筆錄在卷可證，
              核被告甲○○顯然是在無法自圓其說下，臨時翻異前詞，固非誤記行
              動電話號碼之詞所得解釋，而且所述「卓大哥」亦查無其人，被告江
              易諳更不能提供「卓大哥」之真實姓名、住所及聯絡電話，俾供調查
              ，自不能證實該等偽鈔係取自於「卓大哥」，被告甲○○對於偽鈔之
              來源，故為隱瞞，昭然若揭，若非明知偽鈔而行使，不必如此而為。
          ２、又縱使被告甲○○所收受之偽鈔，果真來自於「卓大哥」所交付者，
              惟被告甲○○為一從事擺地攤作生意之人，日常接觸紙鈔往來，不知
              凡幾，於收受貨款二萬一千元之紙幣時，不可能不注意有無假鈔混雜
              在內，而扣案之偽鈔經送中央銀行發行局鑑定結果為「該批偽鈔均以
              彩色噴墨方式仿印，以透明墨仿隱藏字，無凹版印紋凸起效果；紙質
              與真鈔不同，以螢光筆繪製仿紙張螢光纖維絲，菊花水印以灰色墨在
              紙背面仿造，另以透明墨在紙張正面仿白水印，安全線以灰色墨在紙
              張背面仿造，另以燙印箔膜（含面額數字）仿鈔券正面五段裸露部分
              ；左下角面額數字以亮光物質仿折光變色油墨」有中央印製廠九十二
              年六月十一日中印發字第０九二０００二五七四號函一紙在卷可證，
              則其紙質確與真鈔有異，稍加注意即知為偽鈔，加上證人丁○○亦證
              述該千元假鈔一摸就知道了等語，因此被告甲○○辯解不知所收受者
              為偽鈔，不能相信。
          ３、被告己○○辯解因甲○○為了藏私房錢，不讓他太太知道，所以將十
              五張千元紙幣寄予被告己○○，但是被告二人就交付十五張偽鈔的地
              點，被告甲○○說是在高速公路上交付，被告己○○說在台中市○○
              路上交付，說法不一，就如此簡明之事實，竟然供述互相出入，而且
              區區一萬五千元，何須逃避配偶知悉，況且如果有藏私房錢一事，二
              人即在相約出遊必須花費之下，也應該在下車後分離前交付，始將所
              餘金錢寄放即可，無須在未各自回家之前急以託管，甚至己○○替人
              保管金錢，卻不數點金額究竟多少，金錢往來貴在清楚，己○○又必
              須加以返還，故其說不知被寄存之金錢多少，顯與常情不符，因此關
              於藏私房錢一事，被告二人均在說謊，唯一可能是二人均知悉為偽鈔
              ，才如此說謊以圖逃避刑責。
          ４、被告甲○○、己○○分持偽鈔各自置於皮包內，然後駕駛自用小客車
              在相距約二百公尺之檳榔攤，各以偽鈔一千元，分別向丁○○購買價
              值一百元之大衛杜夫廠牌香菸一包、伯朗咖啡二罐，向丙○○購買檳
  榔一百元，而換取真鈔各九百元，衡之常情，一般人購物後所找零錢
              之紙鈔，通常會與千元鈔放在一起，且先前購物後若找有零錢，為方
              便起見，亦會以該零錢購買小額物品，而不會再支付千元紙鈔，然而
              被告二人卻連續以千元鈔購買小額物品，且所交付之紙鈔剛好都是偽
              鈔，換取之小額真鈔不用，實悖於一般生活經驗。又一般之人兌換小
              鈔並不以花費部分金額為必要，直接兌換比比皆是，被告甲○○辯稱
              此為其兌換小鈔之習慣，不合人情。況且被告甲○○、己○○自承二
              人在高速公路上因甲○○感覺口渴，已提議購買飲料，然而被告從高
              速公路斗南交流道駛下，該交流道附近一帶沿路之檳榔攤，多不勝舉
              ，被告捨近求遠為何，不能解釋，被告違背經驗法則購物，足見被告
              二人意在找尋適當目標，再以千元偽鈔購買小額物品，而換取真鈔，
              以達到洗錢之目的，故被告等明知所行使者是偽鈔之犯意甚明。
    綜上所述，被告二人有分持偽鈔，共同分次行使購買小額物品換取真鈔之事實，
    且被告二人均明知所使用之紙幣為偽造，可得證明，因此被告二人共同連續行使
    偽造之通用紙幣，事證明確，均應依法論罪科刑。
四、核被告甲○○、己○○所為，均係犯刑法第一百九十六條第一項之行使偽造之通
    用紙幣罪。被告二人以偽造之通用紙幣冒充真幣行使，性質上當然含有詐欺之成
    分，已為行使偽造通用紙幣之行為所吸收，不另論以詐欺罪（最高法院四十二年
    台上字第四一０號判例意旨參照）。被告二人就行使偽造之通用紙幣罪，有犯意
    聯絡及行為分擔，為共同正犯。被告二人共同行使偽造之通用紙幣二次之犯行，
    其時間緊接，且犯罪構成要件相同，顯係基於概括犯意所為，均應依連續犯之規
    定，論以一罪，並加重其刑。爰審酌被告之素行，犯罪動機，手段，目的，持有
    偽造之千元通用紙幣數量，行使之次數，衡量被告以購物換取真幣，擾亂社會金
    融秩序及其犯後一再否認之態度等一切情狀，分別量處如主文所示之刑。上開扣
    案之偽造通用紙幣二十一張，均係偽造之通用紙幣，業經中央銀行發行局鑑定屬
    實，已如前述，應依刑法第二百條之規定，不問屬於犯人與否，宣告沒收之。
據上論斷，應依刑事訴訟法第二百九十九條第一項前段，刑法第二十八條、第五十六
條、第一百九十六條第一項、第二百條，罰金罰鍰提高標準條例第一條前段，判決如
主文。
本案經檢察官乙○○到庭執行職務。
中      華      民      國      九十二    年    十    月      十五      日
                                      臺灣雲林地方法院刑事第四庭
                                          審判長法官  吳  福  森
                                                法官  陳  婉  玉
                                                法官  劉  為  丕
右正本證明與原本無異。
如不服本判決，應於判決送達後十日內向本院提出上訴狀（應附繕本）。「切勿逕送
上級法院」。
告訴人或被害人對於判決如有不服具備理由請求檢察官上訴者，其上訴期間之計算係
以檢察官收受判決正本之日期為準。
                                              書記官  李  松  坤
中      華      民      國      九十二    年    十    月      十五      日
附錄本案論罪科刑法條
刑法第一百九十六條第一項：
行使偽造、變造之通用貨幣、紙幣、銀行券，或意圖供行使之用而收集或交付於人者
，處三年以上十年以下有期徒刑，得併科五千元以下罰金。


司法院資訊處製作；財團法人民間司法改革基金會備份。
